臺灣高雄地方法院刑事判決　　　　　　　95年度訴字第3089號
公　訴　人　臺灣高雄地方法院檢察署檢察官
被　　　告　丁○○
　　　　　　　　　　（現在台灣高雄監獄執行中）
選任辯護人　劉新安律師
上列被告因違反槍砲彈藥刀械管制條例案件，經檢察官提起公訴
（95年度偵字第13769 號），本院判決如下：
    主  文
丁○○未經許可，持有子彈，處有期徒刑壹年，併科罰金新臺幣
貳萬元，減為有期徒刑陸月，併科罰金新台幣壹萬元，有期徒刑
如易科罰金，以銀元參佰元即新台幣玖佰元折算壹日；罰金如易
服勞役，以新臺幣壹仟元折算壹日。扣案之口徑9 MM制式子彈壹
顆，沒收之。
    事  實
一、丁○○明知未經主管機關許可，不得持有槍砲彈藥刀械管制
    條例管制之具殺傷力之制式子彈及土造子彈，竟未經許可，
    基於持有具殺傷力子彈之犯意，於民國95年3 、4 月間前之
    某日，自不詳處所，同時取得具殺傷力之口徑9MM 制式子彈
    及8.79MM金屬彈頭之土造子彈各1 顆，即將之置放在高雄市
    新興區○○○路46巷13號住處1 樓之電視機內，而無故非法
    持有。嗣於95年5 月12日下午3 時30分許，經警持搜索票，
    前往上址實施搜索，在該處1 樓之電視機內，扣得前開2 顆
    子彈而查獲上情。
二、案經高雄市政府警察局前鎮分局移請台灣高雄地方法院檢察
    署檢察官偵查起訴。
    理  由
一、證據能力部分：
  (一)按被告以外之人，於審判外之言詞或書面陳述，除法律有規
    定者外，不得作為證據；又被告以外之人（包括證人、鑑定
    人、告訴人、被害人及共同被告等）於檢察事務官、司法警
    察官或司法警察調查中所為之陳述，與審判中不符時，其先
    前之陳述具有較可信之特別情況，且為證明犯罪事實存否所
    必要者，得為證據，刑事訴訟法第159 條第1 項、第159 條
    之2分 別定有明文。是被告以外之人於司法警察（官）調查
    中所為之陳述，依刑事訴訟法第159 條第1 項規定，係屬傳
    聞證據，原則上無證據能力，惟如該陳述與審判中不符時，
    其先前之陳述具有較可信之特別情況，且為證明犯罪事實存
    否所必要者，依同法第159 條之2 規定（即刑事訴訟法第
    159 條第1 項所指之「除法律有規定者外」），始例外認為
    有證據能力。如該陳述與審判中相符時，因該陳述並不符合
    刑事訴訟法第159 條之2 有關傳聞例外之規定，故不得作為
    認定本案犯罪之證據。經查：
  1.證人劉鐵雄、丙○○於警詢時所為之證述，均係審判外之陳
    述，被告及選任辯護人均否認其證據能力，其中劉鐵雄警詢
    之證述部分，查無傳聞法則所定得為證據之例外情形；證人
    丙○○之警詢證述部分，核與審判中之陳述大致相符，是依
    前開說明，證人劉鐵雄、丙○○前開警詢中之陳述，並無傳
    聞證據例外之情形，均應無證據能力，其中證人丙○○應以
    其審判中之陳述作為證據。
  2.證人高一帆於警詢中就被告是否曾拿出槍枝炫耀之陳述，核
    與審判中所述不符（詳警卷第11頁第11行至第13行、本院卷
    第202 頁第19行至第22行）。然警員製作證人高一帆之警詢
    筆錄時，證人高一帆確有陳述被告於95年3 、4 月間持槍炫
    耀，並未遭受刑求、逼供或威脅利誘，且與被告並無仇恨之
    事實，業據證人高一帆於本院審理時證述明確（詳本院卷第
    203 頁第5 行至第7 行、倒數第6 行至第3 行、第204 行倒
    數第7 行至第4 行）。顯見證人高一帆警詢當時係依其自由
    意識而為陳述，且精神狀況亦屬良好甚明。又參以持有槍枝
    罪刑甚重，證人高一帆與被告既無仇恨，衡情應無誣陷被告
    之理；且警詢過程當時，被告並未在場，證人高一帆較不易
    因人情壓力，有所顧忌，而迴避不利被告之陳述，揆諸上開
    說明，證人高一帆於警詢中所為之陳述，客觀上具有較可信
    之特別情況，且為證明犯罪事實存否所必要，應可採為本案
    證據。
  (二)本判決所引用之其餘證據資料（詳後引證據），其中傳聞證
    據部分，縱無刑事訴訟法第159 條之1 至第159 條之4 或其
    他規定之傳聞證據例外情形，亦因檢察官、被告及選任辯護
    人或同意可作為證據使用，或未聲明異議，依刑事訴訟法第
    159 條之5 第1 項、第2 項之規定，本院審酌該證據作成之
    情況，認為適當，應得為證據。
二、訊據被告丁○○固坦承警方於上開時、地查獲前開子彈2 顆
    ，惟否認有何未經許可持有子彈之犯行，辯稱：上開子彈係
    其叔父劉光雄之遺物，不知劉光雄將上開子彈藏放在電視機
    內等語。經查：
  (一)被告自94年12月間某日起，遷入高雄市新興區○○○路46巷
    13號獨居，警方於95年5 月12日下午3 時30分許，持本院核
    發之搜索票，前往被告上址住處實施搜索，於該處所查獲空
    氣手槍（含彈匣）1 支、仿BERETTA 廠92FS型半自動手槍製
    造之槍枝（含彈匣）1 支、改造手槍半成品（含彈匣）1 支
    、制式子彈4 顆、改造子彈4 顆、改造槍管8 支之事實，業
    據被告坦承在卷（詳警卷第2 頁至第3 頁第5 行）；並有本
    院搜索票、高雄市政府警察局前鎮分局搜索筆錄、扣押物品
    目錄表、扣押物品收據、搜索現場照片附卷可稽（參警卷第
    18頁至第29頁）。上開扣案物品經送內政部警政署刑事警察
    局鑑定結果為：(1)空氣手槍（含彈匣）1 支，以填充氣體為
    發射動力，可發射直徑約6mm 之金屬彈丸，經實際裝填直徑
    約6mm 之鋼珠試射，彈匣嚴重漏氣，不具殺傷力；(2)仿BERE
    TTA 廠92FS型半自動手槍製造之槍枝（含彈匣）1 支，槍管
    內具阻鐵，無法發射彈丸，不具殺傷力；(3)改造手槍半成品
    （含彈匣）1 支，係仿BERETTA 廠M9型半自動手槍所製造槍
    枝之金屬滑套（不含撞針）、槍身（板機正常）與彈匣；(4)
    口徑9mm 制式子彈1 顆，具殺傷力；(5)直徑約8.79mm金屬彈
    頭之土造子彈1 顆，經實際試射，可擊發，具殺傷力；(6)直
    徑約7.94mm金屬彈頭之土造子彈1 顆，經實際試射，無法擊
    發，不具殺傷力；(7)直徑約7.94mm金屬彈頭之土造子彈1 顆
    ，不具底火及火藥，非為子彈完整結構，不具殺傷力；(8)改
    造子彈4 顆，均係玩具金屬彈殼；(9)改造槍管8 支，均係金
    屬管狀物。又上開(1)所示之扣案物，非槍砲主要組成零件；
    上開(2)、(3)所示之扣案物，其零件及彈匣非屬槍砲之組成零
    件；上開(6)、(7)所示之扣案物，未在槍砲彈藥刀械組成零件
    管制之列；上開(9)所示之扣案物，非屬管制零件之事實，亦
    有內政部警政署刑事警察局95年8 月11日刑鑑字第09500793
    30號槍彈鑑定書、內政部96年7 月2 日內授警字第09608710
    50號函在卷可考（參本院卷第147 頁至第150 頁）。此部分
    之事實，應堪認定。
  (二)被告於本院羈押訊問時供稱：是在電視機後面發現槍枝，槍
    管均有堵住，並無殺傷力，子彈係與槍枝放在一起等語（詳
    聲羈卷第4 頁倒數第7 行至第3 行）；嗣於本院審理時則改
    陳稱：裝有子彈之該塑膠盒係放置在電視機印象管與IC板之
    間，未取出前無法看見等語（詳本院卷第212 頁第8 行至第
    10行），因被告就子彈係放置於電視機內何處，前後供述不
    一，則該子彈是否置於電視機印象管與IC板之間，已非無疑
    。又上開具殺傷力之子彈，係置於被告高雄市新興區○○○
    路46巷13號1 樓電視機內底層之半透明長條型塑膠盒內，並
    以盒蓋蓋住，該塑膠盒與槍枝一同放置在電視機內下層，從
    外觀可以看見塑膠盒內裝物品之影像，槍枝及塑膠盒均無灰
    塵，槍枝亦未生鏽之事實，業據證人即查獲警員阮順興於本
    院審理時證述明確（詳本院卷第209 頁倒數第7 行至第第2
    行、第210 頁第8 行至第24行、倒數第5 行以下、第211 頁
    第7 行至第23行、末行至第212 頁第1 行）。核與證人即查
    獲警員戊○○於本院審理時證述：現場搜到之槍枝及子彈，
    係從同一部電視內搜獲，子彈係放在一個盒子裡面，槍枝放
    在盒子旁邊，槍枝非常光亮，盒子沒有灰塵等語（詳本院卷
    第195 頁倒數第10行至第196 頁第1 行、第12行至第15行、
    第197 頁第12行至第15行）；證人即查獲警員乙○○於本院
    審理時證陳：搜索完畢正要離去，順勢以腳踢1 樓電視機後
    蓋，後蓋掉落後，看見電視機裡面有槍枝、盒子，槍枝及盒
    子內均有子彈，子彈有成品、半成品，踢電視機時並無灰塵
    外溢，槍枝看起來不舊，好像是剛改好等語（詳本院卷第
    198 頁倒數第7 行至第199 頁第2 行、倒數第8 行至第2 行
    、第14行至第17行）大致相符；並經本院當庭撥放搜索光碟
    勘驗無誤，有勘驗筆錄及搜索光碟翻拍照片5 張附卷可參（
    見本院卷第80頁至第82頁、第141 頁第10行至第20行）。另
    觀之翻拍照片，亦可明顯看出該裝有子彈之半透明塑膠盒確
    與槍枝同置於電視機內底層右側，足認證人戊○○、乙○○
    及阮順興前開證詞，應可採信。至被告於本院辯稱：裝有子
    彈之塑膠盒係放置在電視機印象管與IC板之間，未取出前無
    法看見等語，則與卷內事證不符，尚難採信。
  (三)被告固辯稱：扣案之槍枝、子彈及各類工具，均係其叔父劉
    光賢之遺物等語（詳警卷第3 頁第4 行、本院卷第18頁末行
    ），惟：
  1.證人即被告之父劉鐵雄於偵查中證稱：劉光賢生前在高雄市
    新興區○○○路46巷13號開鐵工廠，製作模具及機械，該處
    所係祖厝，劉光賢去世後，丙○○將鐵工廠之工具變賣，只
    留下一些小扳手、榔頭，其每2 個月回去拿水電費通知單，
    沒有看見鐵工具、砂輪機，被告搬至上址居住前，被告有清
    掉2 卡車廢物等語（詳偵卷第58頁第1 行至第19行）；核與
    證人即劉光賢之子丙○○於偵查及本院審理時證稱：劉光賢
    過世，回去整理其住處，將衣物燒毀，製鐵機械設備全部搬
    走，賣掉一些工具，只剩下家具、電視、冰箱；扣案之針車
    油、槍枝改造材料、木製手槍握把模型、小型螺絲起子組、
    砂輪機、小型電鑽、槍枝彈簧、噴火器座、鐵鎚、銼刀、電
    鑽、小型銼刀、尖嘴鉗、銲槍、砂輪器、鉗子、鋸子、扳手
    、斜嘴鉗等物，均非劉光賢使用製鐵工具等語相符（詳偵卷
    第第17行至第24行、本院卷第207 頁第5 行至第12行、第18
    行至第22行）。顯見丙○○於劉光賢死亡後，業已將劉光賢
    鐵工廠之工具清空，且上開扣案物又非劉光賢經營鐵工廠需
    用之工具，是被告辯稱：上開工具均為劉光賢之遺物，已難
    採信。
  2.又被告於偵查、本院羈押訊問及審理時供承：搬動電視時，
    有槍枝掉下來，電視蓋只用一支螺絲鎖上等語（詳偵卷第17
    頁、聲羈卷第5 頁第8 行至第11行、本院卷第217 頁第3 行
    至第7 行）；且證人乙○○亦於本院審理時證稱：順勢以腳
    踢電視機，後蓋就掉落，看見裡面有槍等語（詳本院卷第
    199 頁倒數第6 行至第2 行）。足見該電視機經碰觸或搬動
    後，後蓋即會脫落，並可見到電視機內置有槍枝及塑膠盒等
    物。則被告如清理住處環境，經碰觸或搬動該電視機時，應
    會發現電視機內藏有槍枝及塑膠盒，且因該塑膠盒係透明，
    自外觀上亦可見到子彈之影像，如該槍、彈係劉光賢所有，
    且被告發現後無意持有，由於該槍、彈置放位置容易因碰觸
    電視機即被發現，被告為免遭人誤會持有槍、彈，陷於被查
    獲之風險，衡情應會將該槍、彈棄置或為其他處置，不至於
    於任令該槍、彈繼續置放在電視內而不顧。再者，如該槍、
    彈係劉光賢所置放，且被告發現後，未為任何處置，仍將槍
    、彈置回原處，則自劉光賢於91年6 月17日死亡起（參本院
    卷第42頁戶籍謄本），至被告94年12月遷入居住為止，期間
    多年未有人打掃、清理，衡情該電視機內外均應佈滿灰塵或
    蜘蛛網；且因電視後蓋設置供散熱用之通風孔，因空氣流通
    ，灰塵長期自孔隙中飄入電視機內部堆積，則該藏置電視機
    內之槍枝因長期與空氣接觸，理應沾有相當厚度之灰塵或產
    生鏽蝕，裝有子彈之塑膠盒，亦應沾染灰塵。然警方查獲時
    ，上開槍枝外表光亮、無生鏽及沾有灰塵；該塑膠盒亦無灰
    塵之事實，業據證人即查獲警員戊○○、乙○○、阮順興於
    本院審理時證述如前，亦足徵該槍、彈置放於電視機之時間
    非長，且係有人不定期清理上開槍、彈，或將之取出觀看、
    把玩，始可保持槍枝光亮，塑膠盒均無灰塵，則該槍、彈應
    非劉光賢所有，並將之置放於電視機甚明。此外，證人高一
    帆於警詢時證陳：95年3 、4 月間，曾在被告住處，看見被
    告持槍炫耀等語（詳警卷第11頁第11行至第13行）；且被告
    亦於本院羈押訊問時供陳：槍彈是放在一起；「（問：為何
    有人（即指證人高一帆）會看到你炫耀槍枝？）我只是要問
    槍枝是否有殺傷力」等語（詳聲羈卷第4 頁倒數第3 行、第
    5 頁第16行至第19行），足認被告不論係炫耀或詢問有無殺
    傷力，確曾於95年3 、4 月間，向證人高一帆出示槍枝；再
    參以及證人即上開3 位查獲警員均證述：查獲時清楚可見槍
    枝與裝有子彈之塑膠盒放在一起，從盒子外可看見內裝有物
    品等語。堪認被告至遲於95年3 、4 月間前之某時，即持有
    上開子彈，並藏放在該電視機內甚明。至證人高一帆於本院
    審理時改證稱：是綽號「阿豐」之人說被告有槍，因為被告
    要找人對其毆打，所以才向警察檢舉被告持槍，實際上未見
    過被告持槍等語（詳本院卷第202 頁倒數第13行以下）。核
    與被告上開關於曾持槍詢問證人高一帆有無殺傷力之供述不
    符，已有可疑。況證人高一帆於本院審理時另證稱：警詢中
    確實陳述被告持槍炫耀，製作筆錄時並未遭受刑求、逼供或
    威脅利誘等語（詳本院卷第203 頁第4 行至第7 行、第204
    頁倒數第7 行至第4 行），足見證人高一帆於警詢中確可基
    於其自由意識而為陳述甚明。倘若證人高一帆確係聽聞「阿
    豐」之人表示被告有槍，大可於警詢中表明係聽聞「阿豐」
    所言，何須陳稱係被告持槍向其炫耀？參以證人高一帆於本
    院審理時證稱：與被告認識約1 年，雙方無仇恨，只是聽說
    被告要找人對其不利，才陳述被告有槍等語（詳本院卷第
    202 頁第11行至第14行、第203 頁倒數第6 行至第4 行）。
    則證人高一帆與被告既為朋友，且無仇恨，若其僅係聽聞被
    告將對其不利，尚未為傷害行為前，應不至於誣陷被告涉犯
    持有槍枝之重罪。準此，證人高一帆上開有利於被告之證述
    ，應係迴護被告之詞，尚難採信。從而，本件事證明確，被
    告犯行已堪認定。
三、被告行為後，刑法及刑法施行法業於94年2 月2 日修正公布
    ，並於95年7 月1 日施行，參酌最高法院95年5 月23日刑事
    庭第8次 會議決議，修正後刑法第2 條第1 項之規定，係規
    範行為後法律變更所生新舊法律比較適用之準據法，於新刑
    法施行後，應適用修正後刑法第2 條第1 項之規定，為「從
    舊從輕」之比較。另於比較時應就罪刑有關之共犯、未遂犯
    、想像競合犯、牽連犯、連續犯、結合犯，以及累犯加重、
    自首減輕暨其他法定加減原因（如身分加減）與加減比例等
    一切情形，本於統一性及整體性原則，綜其全部罪刑之結果
    而為比較。查被告行為後，刑法第33條第5 款業已修正施行
    。修正後刑法第33條第5 款規定「罰金：新臺幣1,000 元以
    上，以百元計算之」，與修正前刑法第33條第5 款規定「罰
    金：1 元以上」不同。比較新舊法結果，本案關於槍砲彈藥
    刀械管制條例第12條第4 項之法定刑罰金部分以舊法較有利
    於被告，故就罰金刑之規定，應依修正後刑法第2 條第1 項
    前段之規定，適用修正前刑法及廢止前罰金罰鍰提高標準條
    例第2 條。
四、核被告丁○○所為，係犯槍砲彈藥刀械管制條例第12條第4
    項未經許可，持有子彈罪。爰審酌被告任意持有前開具殺傷
    力之子彈，對社會治安有潛在之危險性，犯後否認犯行，態
    度欠佳；惟念其未曾持該子彈犯罪，尚未造成重大之危害，
    且子彈數量僅有2 顆等一切情狀，量處如主文所示之刑，併
    科罰金新臺幣2 萬元。又中華民國96年罪犯減刑條例業於96
    年7 月16日公佈施行，本件被告上開犯行之犯罪時間係在96
    年4 月24日以前，罪名亦合於中華民國96年罪犯減刑條例，
    應減其刑2 分之1 ，並依上開減刑條例第9 條、修正前行法
    第41條第1 項前段，諭知有期徒刑易科罰金之折算標準【按
    修正後刑法第41條就易科罰金之要件「犯最重本刑為5 年以
    上有期徒刑以下之罪」及「而受6 個月以上徒刑之罪」部分
    ，雖未變更，但就易科罰金之標準，由修正前之刑法第41條
    第1 項及罰金罰鍰提高標準條例第2 條之「100 元以上300
    元以下折算1 日」（即新臺幣300 元以上900 元以下折算1
    日），提高為「新臺幣1,000 元、2,000 元或3,000 元折算
    1 日」，刑法修正後之易科罰金標準，顯較不利於被告。至
    於新法將原有「因身體、教育、職業、家庭之關係或其他正
    當事由，執行顯有困難」規定，予以刪除，因該部分係屬於
    檢察官指揮執行時，所應審酌事項之規定（最高法院77年度
    台非字第158 號判決參照），而與法院應否諭知易科罰金之
    要件判斷無涉，從而，比較修正前、後之刑法、罰金罰鍰提
    高標準條例之規定，仍以修正前之刑法及罰金罰鍰提高標準
    條例之規定，較有利於被告】；及依修正後刑法第42條第3
    項規定，定其罰金易服勞役之折算標準【修正後刑法第42條
    第3 項，就易服勞役之標準，由修正前之刑法第42條第2 項
    及罰金罰鍰提高標準條例第2 條之銀元100 元以上300 元以
    下折算1 日（即新臺幣300 元以上900 元以下折算1 日），
    變更為新臺幣1,000 元、2,000 元或3,000 元折算1 日，使
    無力完納罰金者得於較短之勞役期限執行完畢，惟修正後刑
    法第42條第3 項將易服勞役之最長期限由6 個月延長至1 年
    ，較不利於被告，則易服勞役折算結果若未逾6 個月之日數
    ，修正後之刑法自對被告較為有利，如折算結果逾6 個月之
    日數，則修正前之規定對被告較為有利】。扣案之口徑9mm
    制式子彈1 顆，具殺傷力，有上述刑事警察局槍彈鑑定書可
    憑，屬違禁物，應依刑法第38條第1 項第1 款宣告沒收之。
    至扣案之直徑約8.79mm金屬彈頭之土造子彈1 顆，已於送鑑
    定時經試射而不存在，其所留彈頭、彈殼，並非違禁物，毋
    庸併予宣告沒收。上開空氣手槍（含彈匣）1 支，非槍砲主
    要組成零件；仿BERETTA 廠92FS型半自動手槍製造之槍枝、
    改造手槍半成品（均含彈匣）各1 支，其零件及彈匣非屬槍
    砲之組成零件；直徑約7.94mm土造子彈2 顆，未在槍砲彈藥
    刀械組成零件管；改造槍管8 枝，非屬管制零件，均經認定
    如前；及其餘扣案之物品，並無證據可證與被告本件持有具
    殺傷力子彈之犯行有關，爰均不諭知沒收。
據上論斷，應依刑事訴訟法第299 條第1 項前段，槍砲彈藥刀械
管制條例第12條第4 項，刑法第2 條第1 項、第11條前段、第42
條第3 項、第38條第1 項第1 款、修正前刑法第41條第1 項前段
，廢止前罰金罰鍰提高標準條例第2 條，現行法規所定貨幣單位
折算新台幣條例第2 條規定，中華民國96年罪犯減刑條例第2條
第1 項第3 款、第7 條、第9 條，判決如主文。
本案經檢察官甲○○到庭執行職務。
中　　華　　民　　國　　96　　年　　9 　　月　　28　　日
                  刑事第什五庭  審判長法　官  方百正
                                      法　官  王碧瑩
                                      法  官  方錦源
以上正本證明與原本無異。
如不服本判決，應於判決送達後10日內向本院提出上訴書狀。
中　　華　　民　　國　　96　　年　　9 　　月　　28　　日
　　　　　　　　　　　　　　　　      書記官　鄧思辰
附錄本案論罪科刑法條：
槍砲彈藥刀械管制條例第12條第4 項：
未經許可，持有、寄藏或意圖販賣而陳列子彈者，處5 年以下有
期徒刑，併科新臺幣3 百萬元以下罰金。
